【裁判字號】    98,交聲,1547
【裁判日期】    980611
【裁判案由】    聲明異議
【裁判全文】
臺灣高雄地方法院交通事件裁定        98年度交聲字第1547號
原處分機關  交通部公路總局高雄區監理所
受處分人即
異  議  人  甲○○
上列異議人因違反道路交通管理處罰條例案件，對於交通部公路
總局高雄區監理所於民國98年5 月18日所為處分（原處分案號：
高監營裁字第裁80-N00000000號），聲明異議，本院裁定如下：
    主   文
原處分關於罰鍰逾新台幣伍仟元部分，撤銷。
上開撤銷部分，甲○○不罰。
其他異議部分，駁回。
    理    由
一、原處分機關移送意旨略以：異議人即受處分人甲○○（下稱
    異議人）於民國96年8 月24日23時22分許，駕駛車牌號碼NH
    R-752 號重型機車，行經高雄縣湖內鄉○○路○段二層行橋
    （省道台一線345 公里）北上第2 支路燈前發生車禍，致人
    受傷，經高雄縣政府警察局湖內分局員警到場，施以酒精濃
    度測試呼氣值高達每公升0.92毫克，掣單舉發。異議人未於
    舉發單所載應到案日期前自動執行，原處分機關以其有「汽
    車駕駛人酒精濃度超過規定標準（0.55毫克/ 公升以上）因
    而致人受傷」違規，依道路交通管理處罰條例第35條第1 項
    第1 款規定，裁處罰鍰新台幣（下同）4 萬5000元，吊扣駕
    駛執照24個月，並應參加道安講習之處分等語。
二、聲明異議意旨略以：伊坦承酒後駕車肇事之違規。惟伊已與
    對方和解，公共危險案件經檢察官緩起訴處分確定，並繳納
    緩起訴處分金4 萬元完畢。但目前工作不穩定，經濟很困難
    ，本於一事不二罰，請撤銷罰鍰4 萬5000元處分等語（就吊
    扣駕駛執照24個月、參加道安講習部分並未聲明異議）。
三、按依94年2 月5 日公布，95年2 月5 日施行之行政罰法第26
    條規定：「一行為同時觸犯刑事法律及違反行政法上義務規
    定者，依刑事法律處罰之。但其行為應處以其他種類行政罰
    或得沒入之物而未經法院宣告沒收者，亦得裁處之。前項行
    為如經不起訴處分或為無罪、免訴、不受理、不付審理之裁
    判確定者，得依違反行政法上之義務規定裁處之」；且同法
    第1 條規定：「違反行政法上義務而受罰鍰、沒入或其他種
    類行政罰之處罰時，適用本法。但其他法律有特別規定者，
    從其規定」；而道路交通管理處罰條例第35條第1 項第1 款
    規定，係對行為人違反行政法上義務規定之行政罰，且該條
    例關於一行為同時觸犯刑事法律及違反行政法上義務規定者
    ，並無特別規定，是汽車駕駛人一有酒後駕車經測定酒精濃
    度超過規定標準，而同時涉有刑法第185 條之3 公共危險罪
    嫌時，道路交通管理處罰機關除有行政罰法第26條第1 項但
    書之情形，得裁處其他種類行政罰（例如當場移置保管車輛
    、吊扣駕駛執照、施以道安講習等）外，關於罰鍰部分，即
    應依行政罰法第26條及道路交通管理處罰條例第10條規定移
    送地方法院檢察署處理，不得依道路交通管理處罰條例第35
    條第1 項第1 款規定，逕行裁處行為人罰鍰之行政罰。又觸
    犯刑事法律之犯罪行為，除得經檢察官之起訴，並由法院審
    理後，為有罪科刑、無罪、免訴、不受理、不付審理之裁判
    外，如檢察官認該行為所涉為死刑、無期徒刑或最輕本刑3
    年以上有期徒刑以外之罪，於參酌刑法第57條所列事項及公
    共利益之維護，認以緩起訴為適當者，得定1 年以上3 年以
    下之緩起訴期間為緩起訴處分，並同時命被告為一定之金錢
    給付，因該金錢給付係附隨於緩起訴處分之負擔，性質上雖
    非刑罰，惟就被告而言不無被強制剝奪財產權之性質，仍屬
    為犯罪付出之代價，於刑事程序中由檢察官命被告支付一定
    金額，乃剝奪其財產權之處罰，並非檢察官所為普通「不起
    訴處分」，雖與刑法中罰金刑須經法院判決者有異，仍應認
    係因被告犯罪而屬行政罰法第26條所定「依刑事法律處罰之
    」所為之刑事處罰。
四、次按汽車駕駛人，駕駛汽車經測試檢定，酒精濃度超過規定
    標準者，處新台幣1 萬5 千元以上6 萬元以下罰鍰，並當場
    移置保管其車輛及吊扣其駕駛執照1 年；道路交通管理處罰
    條例第35條第1 項第1 款前段定有明文。再汽車駕駛人，經
    裁判確定處以罰金低於本條例第92條第3項（自96年11月1日
    起修正施行為同法條第4 項）所訂最低罰鍰基準規定者，應
    依本條例裁決繳納不足最低罰鍰之部分，道路交通管理處罰
    條例第35條於94年12月28日修正公布增訂第8 項定有明文。
    而依同條例第92條第3 項授權訂定之違反道路交通管理事件
    統一裁罰基準表，就駕駛人酒精濃度超過規定標準之裁罰，
    「其吐氣所含酒精濃度超過每公升0.55毫克以上者」，機器
    腳踏車最低裁罰標準為新台幣4 萬5000元，亦有明定。本件
    原處分所為吊扣駕駛執照、參加道安講習等部分與罰鍰部分
    ，係屬不同種類處分，依行政罰法第24條第2 項前段，固得
    併為處罰；而對異議人裁處交通事件之罰鍰，與刑事緩起訴
    處分附條件繳納之處分金，均屬剝奪財產權之處罰，依同法
    第24條第2 項但書，自不得重複處罰。是原處分機關如認該
    緩起訴處分金係屬較輕之處罰，低於同條例第92條第3 項所
    訂最低罰鍰基準規定者，就不足最低罰鍰之部分須予處罰，
    始足以達成行政目的，仍得於緩起訴處分確定後，衡酌公法
    上之合目的性、比例原則等基本原則而為裁處。惟在相當於
    已繳緩起訴處分金範圍內之最低罰鍰之部分，則原處分機關
    自不得再為裁罰同種類之罰鍰處分，以符法律意旨。
五、經查：本件異議人有酒後駕駛重型機車，經測得呼氣酒精濃
    度高達每公升0.92毫克因而致人受傷之違規，違反道路交通
    管理處罰條例第35條第1 項第1 款規定，經警掣單舉發，業
    經異議人於聲明狀內坦承，並有陳述單、酒測單、舉發通知
    單、裁決書、送達證書各1 份在卷足參，堪認實在。而異議
    人被移送刑事公共危險案件，業經檢察官以96年度偵字第27
    429 號為附條件緩起訴處分，異議人已遵所附條件向犯罪被
    害人保護協會台灣高雄分會繳付處分金4 萬元在案，有緩起
    訴處分書、台灣高等法院被告前案紀錄表、郵政跨行匯款申
    請書各1 份在卷足參。上開刑事緩起訴處分所附條件之內容
    ，雖非刑法之刑罰種類，然屬刑事訴訟法所定相當於「經裁
    判確定」之罰金處罰，且對被告名譽、心理產生相當制約，
    並影響被告財產上權利，實質該當於行政罰法第26條第1 項
    「依刑事法律」之處罰。是原處分機關若認有對異議人施以
    交通秩序罰之罰鍰必要者，僅得在緩起訴處分附條件處分金
    低於違反道路交通管理事件統一裁罰基準及處理細則所定最
    低裁罰基準之金額而為裁罰。本件異議人所繳緩起訴處分金
    4 萬元，雖低於最低裁罰基準之金額4 萬5000元，則原處分
    僅得依違反行政法上義務規定，就不足最低罰鍰基準之5000
    元部分再為裁罰；惟其就繳付相當於緩起訴處分金4 萬元部
    分裁罰，核與行政罰法第26條、道路交通管理處罰條例第35
    條第8 項修法意旨，尚有不符，即難謂為適法之處分。是異
    議人就罰鍰相當於緩起訴處分金4 萬元部分聲明異議，請求
    撤銷此部分之罰鍰處分，為有理由。至原處分裁處不足於最
    低罰鍰基準之5000元部分，於法有據，應予維持。
六、綜上所述，原處分就異議人同一交通違規已繳納緩起訴處分
    金4 萬元後，再裁處罰鍰4 萬5000元，其中罰鍰4 萬元部分
    ，於法尚有未洽，應予撤銷，並諭知異議人就此部分不罰。
    至裁處繳納不足最低罰鍰基準之5000元部分，異議人就此部
    分異議，為無理由，應予駁回（就吊扣駕駛執照24個月、參
    加道安講習部分未聲明異議，仍照原處分執行）。
據上論結，依道路交通管理處罰條例第87條第2 項，道路交通案
件處理辦法第19條、第20條前段，裁定如主文。
中    華    民    國    98    年    6     月    11    日
                    交通法庭    法  官  李昆南
以上正本證明與原本無異。
如不服本裁定應於送達後5日內向本院提出抗告狀。
中    華    民    國    98    年    6     月    11    日
                                書記官  黃美玲


司法院資訊處製作；財團法人民間司法改革基金會備份。
